臺灣宜蘭地方法院刑事判決　　　　　　　99年度簡上字第60號
上　訴　人　林振基
上列上訴人因偽造文書案件，不服本院簡易庭99年度簡字第762號
第一審判決（聲請簡易判決處刑案號：臺灣宜蘭地方法院檢察署
99年度偵字第3506號），提起上訴，本院管轄之第二審合議庭判
決如下：
    主  文
原判決撤銷。
林振基犯行使偽造私文書罪，處有期徒刑肆月，如易科罰金，以
新臺幣壹仟元折算壹日。偽造如附表所示之「林振裕」署押均沒
收。
    犯 罪 事 實
一、林振基於民國99年5月8日15時43分許，酒後騎乘車牌號碼
    RAT-467號輕型機車，行經宜蘭縣羅東鎮○○路56號前經警
    攔檢，林振基為脫免酒後駕車之交通裁罰及刑事責任，竟基
    於行使偽造私文書及偽造署押之犯意，提供其弟林振裕之年
    籍資料供取締員警查驗身分，且冒用林振裕之名義接受警察
    詢問，接續於舉發違反道路交通管理事件通知單移送聯之收
    受通知聯者簽章欄內、執行拘提逮捕告知親友通知書內，偽
    造「林振裕」之署押，藉以偽造表示林振裕本人收受通知之
    意思，再交還予警員收執而行使之（偽造之簽名、捺印分別
    如附表編號1、2所示）；並接續於警製之汽車駕駛人酒後駕
    車生理協調平衡檢測紀錄卡、警詢筆錄，及指紋卡片上，偽
    造「林振裕」之簽名及捺印而偽造署押（偽造之簽名、捺印
    分別如附表編號3至5所示），足生損害於公路監理機關對交
    通違規者管理之正確性、刑事偵查機關對於刑事犯罪偵查之
    正確性，及林振裕本人。嗣經警將林振基於查獲當日按捺之
    指紋卡送往內政部警政署刑事警察局比對，始查悉上情。
    理  由
一、按被告以外之人於審判外之陳述，雖不符刑事訴訟法第159
    條之1至第159條之4之規定，而經當事人於審判程序同意作
    為證據，法院審酌該言詞陳述或書面陳述作成時之情況，認
    為適當者，亦得為證據，刑事訴訟法第159條之5第1項定有
    明文。經查，本判決所引用被告林振基以外之人於審判外之
    言詞及書面陳述，雖屬傳聞證據，但檢察官及被告於本院審
    判期日中，均同意此部分之證據有證據能力，本院審酌上開
    證據資料製作時之情況，尚無違法不當及證明力明顯過低之
    瑕疵，亦認為以之作為證據應屬適當，依前開刑事訴訟法第
    159條之5規定，認前揭證據資料均有證據能力。
二、訊據被告林振基對於上揭時地提供被害人林振裕之年籍資料
    供警方查驗身分，且於附表所示文書上偽造被害人林振裕之
    署押等事實，均坦承不諱，核與證人林振裕於警詢、偵查中
    ，及證人吳國豪於本院審理中證述情節相符，並有查獲警員
    陳清煌、吳國豪出具之職務報告、內政部警政署刑事警察局
    99 年6月4日刑紋字第0990076842號函暨所附指紋卡片、宜
    蘭縣警察局舉發違反道路交通管理事件通知單、宜蘭縣政府
    警察局汽車駕駛人酒後駕車生理協調平衡檢測紀錄卡、宜蘭
    縣政府警察局羅東分局執行拘提逮捕告知親友通知書及警詢
    筆錄各1件附卷可稽。被告雖辯稱：伊身分證號碼與其弟林
    振裕之身分證號碼僅後2碼有異，於警方查獲時，伊酒醉背
    錯身分證號碼，之後警察就說伊叫林振裕，教唆伊簽林振裕
    之署名云云，然查：經本院勘驗被告警詢時之錄影光碟結果
    ，被告於警員詢問其年籍資料時，神智清楚，與警方對答甚
    為順暢，被告與警員之對話如下：
    警員：你叫做林振裕？
    被告：對。
    警員：99年5月初8，16點…4點25分，你何時出生？
    被告：49年2月12日。
    警員： 你身份證號碼幾號？
    被告：Ｚ000000000。
    警員：你住何處？
    被告：西安街、宜蘭縣羅東鎮○○街385巷123號。
    警員：你電話幾號？
    被告：0000000000。
    此有本院勘驗筆錄可稽（見本院卷第34頁），是依本院上開
    勘驗結果，被告於警詢時並無意識不清或胡言亂語情況，其
    既向警員確認其姓名為林振裕，復提供警方被害人林振裕之
    出生年月日、身分證字號及住所，而上開資料均核與卷附被
    害人林振裕之年籍資料相同。倘被告確係酒後意識不清，當
    無明確向警方自稱為林振裕，並提供詳盡正確之被害人林振
    裕年籍資料之可能，被告顯係為逃避查緝而故意冒用被害人
    林振裕之名義接受警方詢問，並偽造被害人林振裕署押，當
    無疑義，被告辯稱係警方教唆其偽造被害人林振裕署押云云
    ，顯係卸責之詞，不足採信，本件事證明確，被告犯行洵堪
    認定，應予依法論科。
三、按刑法上之偽造署押罪，係指單純偽造簽名、畫押而言，若
    在制式之書類上偽造他人簽名，已為一定意思表示，具有申
    請書或收據等類性質者，則係犯偽造文書罪（最高法院85年
    度臺非字第146號判決意旨參照）。經查，被告於附表編號1
    、2所示舉發違反道路交通管理事件通知單、執行拘提逮捕
    告知親友通知書上偽造被害人林振裕之署押，單從形式上觀
    察，即足以知悉係表示由被害人林振裕收受通知之意，自屬
    刑法第210條之私文書無訛。至被告於附表編號3至5所示汽
    車駕駛人酒後駕車生理協調平衡檢測紀錄卡、警詢筆錄、指
    紋卡片上偽造被害人林振裕之署押，該等文件均係偵查人員
    依法製作，並命被告簽名確認，被告之簽名僅係表示為被害
    人林振裕無誤，並無表明為文書之意，自不具文書之性質，
    應僅單純構成偽造署押之行為。是核被告行使如附表編號1
    、2所示私文書，係犯刑法第216條、第210條之行使偽造私
    文書罪；另被告在如附表編號3至5所示所示文件偽造署押，
    係犯刑法第217條第1項之偽造署押罪，公訴人認被告此部分
    係犯行使偽造私文書罪，尚有未洽，惟基本事實相同，爰依
    法變更檢察官聲請簡易判決處刑之論罪法條。被告於如附表
    編號1、2所示之私文書上偽造署押之行為，係其偽造私文書
    之階段行為，已為偽造私文書之行為所吸收，偽造私文書之
    低度行為復為其行使之高度行為所吸收，均不另論罪。被告
    多次偽造署押、行使偽造私文書，各該行為係為達同一偽冒
    被害人林振裕名義接受詢問目的而為之各個舉動，各行為之
    獨立性極為薄弱，依一般社會健全觀念難以強行分離，應視
    為數個舉動之接續施行，合為包括之一行為予以評價，自各
    應視為接續犯而成立單純一罪。被告就所犯行使偽造私文書
    犯行及偽造署押犯行，係基於同一偽冒被害人林振裕接受詢
    問之目的，參以其偽造署押與行使偽造私文書之時間均有所
    重疊，堪認被告所犯上開2罪，係1行為所犯，應依刑法第55
    條想像競合犯之規定，從一重之行使偽造私文書罪處斷。
四、原審因予論罪科刑，固非無見。惟查：被告在如附表編號3
    至5所示所示文件偽造署押，係犯刑法第217條第1項之偽造
    署押罪，檢察官聲請簡易判決處刑意旨認被告此部分係犯行
    使偽造私文書罪，尚有未洽，原審此部分援引檢察官聲請簡
    易判決處刑所論法條，自有未洽；原判決適用法條部分贅引
    刑法施行法第1條之1第1項、第2項前段規定，亦有未合。又
    卷查宜蘭縣政府警察局羅東分局執行拘提逮捕告知親友通知
    書上「被通知人姓名」欄雖有書寫「林振裕」姓名，然此種
    書寫方式，僅為單純人別識別之填寫，而非表示被害人林振
    裕本人簽名意思之署押，不生偽造署押之問題，原判決就「
    被通知人姓名」欄內書寫「林振裕」部分，亦以偽造署押視
    之而諭知宣告沒收，亦有未恰。被告上訴意旨指摘原判決量
    刑過重，雖無理由，惟原判決既有上開可議之處，自應由本
    院將原判決撤銷改判。爰審酌被告為逃避裁罰，竟佯以其弟
    林振裕之身分資料供警查核，足以影響監理機關對於道路交
    通事件管理處罰與偵查機關對於刑事處罰之正確性，亦使被
    害人林振裕無辜蒙受損害；兼衡被告犯後猶以警員教唆其偽
    造被害人林振裕署名云云置辯，未見悔意，惟獲得被害人林
    振裕原諒等一切情狀，量處如主文第2項所示之刑，並諭知
    易科罰金之折算標準。
    被告於如附表所示文件上偽造之「林振裕」署押（含簽名、
    捺印），不問屬於犯人與否，均應依刑法第219條之規定宣
    告沒收。
據上論斷，應依刑事訴訟法第455條之1第3項、第369條第1項、
第364條、第299條第1項前段，刑法第210條、第216條、第217條
第1項、第219條、第55條、第41條第1項前段，判決如主文。
本案經檢察官張立言到庭執行職務。
中    華    民    國   100    年    2     月    10    日
            刑事第四庭  審判長法  官  林楨森
                              法  官  辜漢忠
                              法  官  鄧晴馨
上正本證明與原本無異。
本件不得上訴。
                              書記官  林怡君
中    華    民    國   100    年    2     月    14    日
附表：
┌──┬────────────────────┬───────────┐
│編號│         文             件              │ 偽 造 之 署  押      │
├──┼────────────────────┼───────────┤
│1   │宜蘭縣警察局舉發違反道路交通管理事件通知│偽造「林振裕」簽名1 枚│
│    │單收受通知聯者簽章欄                    │                      │
├──┼────────────────────┼───────────┤
│2   │宜蘭縣政府警察局羅東分局執行拘提逮捕告知│偽造「林振裕」簽名1 枚│
│    │親友通知書                              │、捺印2枚             │
├──┼────────────────────┼───────────┤
│3   │宜蘭縣政府警察局汽車駕駛人酒後駕車生理協│偽造「林振裕」簽名1 枚│
│    │調平衡檢測紀錄卡                        │、捺印2枚             │
├──┼────────────────────┼───────────┤
│4   │宜蘭縣政府警察局羅東分局開羅派出所99年5 │偽造「林振裕」簽名2 枚│
│    │月8日16時25分起至同日16時35分之調查筆錄 │、捺印4枚             │
│    │                                        │                      │
├──┼────────────────────┼───────────┤
│5   │指紋卡片                                │偽造「林振裕」簽名1 枚│
│    │                                        │、捺印20枚            │
└──┴────────────────────┴───────────┘
本案論罪科刑主要法條：
中華民國刑法第210條
（偽造變造私文書罪）
偽造、變造私文書，足以生損害於公眾或他人者，處5年以下有
期徒刑。
中華民國刑法第216條
（行使偽造變造或登載不實之文書罪）
行使第210條至第215條之文書者，依偽造、變造文書或登載不實
事項或使登載不實事項之規定處斷。
中華民國刑法第217條第1項
（偽造盜用印章印文或署押罪）
偽造印章、印文或署押，足以生損害於公眾或他人者，處3年以
下有期徒刑。